【裁判字號】    97,上易,352
【裁判日期】    970722
【裁判案由】    清償借款
【裁判全文】
臺灣高等法院民事判決                 97年度上易字第352號
上  訴  人  乙○○
被 上訴 人  甲○○
上列當事人間請求清償借款事件，上訴人對於中華民國97年1月
31日臺灣板橋地方法院96年度訴字第2684號第一審判決提起上訴
，本院於97年7月8日言詞辯論終結，判決如下：
    主  文
上訴駁回。
第二審訴訟費用由上訴人負擔。
    事實及理由
一、本件被上訴人起訴主張：上訴人於民國95年11、12月至96年
    1月間陸續向伊借款共新台幣（下同）180萬元，嗣上訴人先
    後償還15萬元、182,750元、15萬元，合計482,750元，餘欠
    1,317,250元，尚未清償，屢經伊催討，上訴人均置之不理
    。爰依消費借貸之法律關係，求為判命上訴人給付被上訴人
    1,317,250元，及自支付命令送達之日起至清償日止，按年
    息百分之5計算利息之判決（按被上訴人於原審原另請求上
    訴人給付482,750元本息部分，因原審為其敗訴之判決，被
    上訴人未聲明不服，即未繫屬本院，不予贅述）。
二、上訴人則以：被上訴人所主張之上開借款，是由伊前夫陳明
    涼所借，伊並非借款人，被上訴人之請求無理由等語，資為
    抗辯。
三、上開請求，原審為被上訴人全部勝訴之判決，即命上訴人給
    付被上訴人1,317,250元本息。上訴人提起上訴，聲明：
    原判決不利於上訴人部分廢棄；上開廢棄部分，被上訴人在
    第一審之訴駁回。被上訴人則聲明：上訴駁回。
四、查被上訴人主張其於95年11月、12月至96年1月間先後四次
    共匯款180萬元至上訴人戶頭，且上訴人之前夫陳明涼曾先
    後於96年5月7日、96年6月5日各匯款15萬元、182,750元至
    其帳戶，並另還款15萬元由其親筆簽收等情，有匯款單及收
    據為證（見原審卷11、12、25頁），復為上訴人所不爭執，
    應堪信為真實。是本件所應審究者，厥為：系爭借款究係何
    人所借？茲詳述如下：
  (一)按當事人主張有利於己之事實，就其事實有舉證之責任，民
    事訴訟法第277條前段定有明文。又被上訴人於起訴原因已
    有相當之證明，而上訴人於抗辯事實並無確實證明方法，僅
    以空言爭執者，當然認定其抗辯事實之非真正，而應為上訴
    人不利益之裁判，最高法院18年上字第1679號著有判例可資
    參照。
  (二)查被上訴人主張與上訴人間有180萬元消費借貸關係一節，
    已經提出上訴人所不爭執之匯款單四紙為證，顯然該四筆款
    項確有匯入上訴人帳戶用以交付上訴人無疑。又被上訴人主
    張：「這四筆是被告夫妻一起來借的，因為陳明涼之前有跳
    票，所以我不可能借給他，當然是借給被告乙○○，他們是
    後來才離婚的，他們是為了要保護被告乙○○，所以才離婚
    」等情（見原審卷19頁筆錄），核與上訴人原審訴訟代理人
    陳明涼所稱：「當初是我帶我太太一起去沒錯」、「95年9
    月間我跳票之後，公司及我個人的帳戶都被凍結，公司是我
    與我太太一起經營，是做五金，我太太是會計，我們夫妻沒
    有辦理夫妻分別財產，我與被告及被告妹妹的金錢往來都是
    使用我太太的帳戶沒錯」等語相符（見原審卷20頁筆錄），
    可知，上訴人夫妻確係一起出面向被上訴人借款，且當時上
    訴人之夫已經跳票，公司及個人帳戶都遭凍結，顯然其交易
    往來之信用度已遭質疑，故被上訴人主張該四筆共180萬元
    之借款是借給上訴人一節，核與常情相符，應可採信。被上
    訴人與上訴人間既成立借貸合意，被上訴人亦已依約交付款
    項至上訴人之帳戶，自應認180萬元消費借貸關存在係存在
    於兩造間。
五、綜上所述，兩造間確有180萬元消費借貸關係存在，且該筆
    借款已經清償482,750元，仍有1,317,250元尚未清償，為兩
    造在本院所不爭執，故被上訴人請求上訴人給付1,317,250
    元，及自支付命令送達之日即96年11月15日起至清償日止，
    按年息百分之5計算之利息部分，洵屬正當，應予准許。原
    審就此部分為上訴人敗訴之判決，核無違誤，應予維持。上
    訴意旨，仍執陳詞指摘原判決此部分不當，求予廢棄改判，
    為無理由，其上訴應予駁回。
六、本件事證業已明確，兩造其餘主張陳述及所提之證據，經本
    院審酌後，認均不足以影響本判決之結果，均毋庸再予論述
    ，附此敘明。
據上論結，本件上訴為無理由，依民事訴訟法第449條第1項、第
78條，判決如主文。
中    華    民    國    97    年    7    月     22    日
                  民事第十六庭
                      審判長法  官  沈方維
                            法  官  呂淑玲
                            法  官  王淇梓
正本係照原本作成。
不得上訴。
中    華    民    國    97    年    7     月    22    日
                            書記官  吳碧玲


司法院資訊處製作；財團法人民間司法改革基金會備份。
